【裁判字號】    92,訴,1363
【裁判日期】    921218
【裁判案由】    竊佔
【裁判全文】
臺灣彰化地方法院刑事判決                        九十二年度訴字第一三六三號
    公  訴  人  臺灣彰化地方法院檢察署檢察官
    被      告  甲○○
    選任辯護人  何孟育律師
                黃怡瑜律師
右列被告因竊佔案件，經檢察官提起公訴（九十二年度偵字第三六八八號），本院認
有刑事訴訟法第二百七十三條之一第一項之情形，而改依簡式審判程序判決如左：
        主  文
甲○○意圖為自己不法之利益，而竊佔他人之不動產，處有期徒刑陸月，如易科罰金
，以參佰元折壹日。
        事  實
一、甲○○係設於彰化縣溪州鄉菜公村竹圍西巷四號「晉英砂石場」之負責人，明知
    坐落於彰化縣溪州鄉○○○段第六二八－二、六二八－五０、六三六－四地號土
    地係屬中華民國所有，交由財政部國有財產局管理之土地，同段第六三六－一地
    號為莫尚與鄭福枝、鄭森共有，同段第六三六－二地號為蔡火所有，均由彰化縣
    政府管理中，同段第六二八－四一、六二八－四二、六二八－四三、六二八－四
  四、六二八－四九地號均為潘文英、黃潘淑淳、盧潘淑浣、李潘淑滋、潘淑澤共
    有，同段第六二八－四八地號為黃藻爆所有，在未經該等管理機關許可，及土地
    所有權人之同意前，不得任意圍地建屋使用。惟其竟意圖為自己不法之利益，自
    民國八十九年間某日起，未經管理機關之許可，及上開土地所有權人之同意，在
    上開地段如附圖所示Ｄ１（面積０．二五七二公頃）、Ｄ２（面積０．０六七０
    公頃）、Ｄ３（面積０．二六０八公頃）、Ｄ４（面積二．七四五二公頃）範圍
    內之國有土地，設置辦公室、砂石洗選機具及堆置砂石，而竊佔上開國有及私人
    土地共計三．三三０二公頃。
二、案經彰化縣警察局移送台灣彰化地方法院檢察署檢察官偵查起訴，本院認有刑事
    訴訟法第二百七十三條之一第一項之情形，而改依簡式審判程序審理。
        理  由
一、按除被告所犯為死刑、無期徒刑、最輕本刑為三年以上有期徒刑之罪或高等法院
    管轄第一審案件者外，於前條第一項程序進行中，被告先就被訴事實為有罪之陳
    述時，審判長得告知被告簡式審判程序之旨，並聽取當事人、代理人、辯護人及
    輔佐人之意見後，裁定進行簡式審判程序；除簡式審判程序及簡易程序案件外，
    第一審應行合議審判，刑事訴訟法第二百七十三條之一第一項、第二百八十四條
    之一分別定有明文。本件被告甲○○所涉係死刑、無期徒刑、最輕本刑為三年以
    上有期徒刑之罪或高等法院管轄第一審案件以外之罪，並於本院行準備程序時就
    被訴事實為有罪之陳述，本院合議庭依前揭規定，經評議結果，裁定改由一名法
    官獨任行簡式審判程序，先予敘明。
二、右揭犯罪事實，業據被告甲○○於警、偵訊時，及本院審理中坦承不諱，核與證
    人蕭乙中、沈文彬分別於警詢及偵查中之證述情節相符。此外，復有會勘紀錄表
    二份、溪州鄉晉英砂石場測量成果圖、現況照片、財政部國有財產局九十一年十
    月七日台財中彰三字第０九一０００七０一０號函、晉英砂石行營利事業登記抄
    本、電腦稅籍檔案、彰化縣溪州鄉○○○段第六二八－二、六二八－四一、六二
    八－四二、六二八－四三、六二八－四四、六二八－四八、六二八－四九、六二
    八－五０、六三六－一、六三六－二、六三六－四地號土地之土地登記簿謄本等
    在卷可資佐證，足徵被告之自白與事實相符。本件事證業已明確，被告犯行堪以
    認定。
三、核被告未經管理機關財政部國有財產局、彰化縣政府及土地所有權人潘文英等人
    之同意，即擅自佔用國有、私有土地，排除管理權人及所有權人對於該地之正常
    使用、支配，所為係犯刑法第三百二十條第二項之竊佔罪，應依同法條第一項處
    斷。次按刑法第三百二十條第二項之竊佔罪，為即成犯，於其竊佔行為完成時犯
    罪即成立，以後之繼續竊佔乃狀態之繼續，而非行為之繼續，最高院著有六十六
    年度台上字第三一一八號判例。被告為前開犯罪行為後，刑法第四十一條業於九
    十年一月十日修正公布，並於同年月十二日生效，其第一項由修正前之犯最重本
    刑為三年以下有期徒刑以下之刑之罪，而受六個月以下有期徒刑或拘役之宣告者
    ：：，得以一元以上三元以下折算一日，易科罰金，修改為犯最重本刑為五年以
    下有期徒刑以下之刑之罪，而受六個月以下有期徒刑或拘役之宣告者：：，得以
    一元以上三元以下折算一日，易科罰金。經比較新舊法之結果，以新法有利於被
    告，依刑法第二條第一項前段之規定，應適用最有利於被告之新法，即現行刑法
    第四十一條第一項前段。爰審酌被告貪圖經濟利益而違法佔據國有及私有土地使
    用，及其品性、犯罪之動機、目的、手段、竊佔時間，現已停業及犯後坦承犯行
    等一切情狀，量處如主文所示之刑，並諭知易科罰金之折算標準，以示懲處。
據上論斷，應依刑事訴訟法第二百九十九條第一項前段，刑法第三百二十條第二項、
第一項、第二條第一項前段、現行刑法第四十一條第一項前段，罰金罰鍰提高標準條
例第一條前段、第二條，判決如主文。
本案經檢察官黃玉琪到庭執行職務。
中      華      民      國      九十二      年    十二    月    十八    日
                                臺灣彰化地方法院刑事第一庭
                                    法      官  陳  秋  錦
右正本證明與原本無異。
如不服本判決，應於判決送達後十日內，向本院提出上訴狀（須附繕本）。
                                    法院書記官  于  淑  真
中      華      民      國      九十二      年    十二    月    十八    日
刑法第三百二十條
意圖為自己或第三人不法之所有，而竊取他人之動產者，為竊盜罪，處五年以下有期
徒刑、拘役或五百元以下罰金。
意圖為自己或第三人不法利益，而竊佔他人之不動產者，依前項之規定處斷。
前二項之未遂犯罰之。


司法院資訊處製作；財團法人民間司法改革基金會備份。
